---
title: "Meetup CONRE/RLadies Outubro Rosa - Shiny - Gabriel Teotônio"
author: "Marina Merlo (anotações palestra)"
date: "10/16/2019"
output: html_document
---

```{r setup, include=FALSE}
knitr::opts_chunk$set(echo = TRUE)
```

https://github.com/gabrielteotonio

## O que é shiny

pode deixar rodando na nuvem

instruções do server (backend) -> interface do usuário (frontend)

Anatomia

```{r}
library(shiny)
ui <- fluidPage #frontend

server <- reactive()#as funções e coisas do site

```

O server.R é o que você consegue aproveitar do código que você fez pra você mesmo (modelo, gráfico, etc)
Deixa claro quais são os parâmetros a serem inseridos pelo usuário

O ui.R é mais próximo da linguagem de frontend, indicando como será a interface do usuário, quais tipos de input serão requeridos e as opções

global.R faz as chamadas de pacotes, manipulação dos dados, referencia o server.R, o ui.R e o .csv de origem.

## Lidando com banco de dados

Dar preferência para o .feather ou . RDS para otimizar a performance do aplicativo

#conectando-se a um grande volume de dados

R é single-threaded por default

Database: postgres, mongoDB, bigquery (cloud do google), hive -> shiny app

o shiny requer as consultas e a DB volta o dado processado

Não calcular coisas grandes na aplicação! mas sim no DB, para otimizar performance

```{r}
library(dbplyr) #versão dplyr pra poder trabalhar com DB
library(DBI)

con <- dbConnect(....) #estabelece a conexão

tbl(con,"flights") %<% #passa a conexão e o nome da tabela
  select(...) #faz tudo o que faria como se estivesse no seu environment
show_query() #mostra qual a query em SQL
collect() #retona a tabela consultada para o ambiente local
pull() #pra quando retornar um vetor e não tabela

#não retorna o número linhas! só número de colunas (lazy)

```

#cuidado com credenciais

- criptografar credenciais com o pacote keyring
- use o arquivo de configuração
- variaveis de ambiente usando o arquivo .Renviron
- usando as opções de comendo do R Base
- solicite credenciais usando o R Studio IDE

## Testando sua aplicação


```{r}


library(shinyloadtest)

#grava uma sessão típica do usuário para o aplicativo
#repita a sessão em paralelo, simulando muitos usuários simultâneos acessando o aplicativo

record_session() #grava onde a aplicação está hosteada

shynicannon recording.log endereçohost --workers 20 --loaded-duration-minutes 5  #na linha de comando
#endereçohost: http da aplicação
#workers: número de usuários simulados
#loaded-duration-minutes: tempo que a aplicação está acordada, isso é, que simula novos usuários caso um encerre para que n=20 sempre.

load_runs() #recupera o log
shinyloadtest_report() #exporta um relatório automático do desempenho

#está rápida o suficiente?

#Não:
library(profvis)
#ferramenta para ajudar a entender como o R gasta o tempo dele

profvis({runapp('Download\app')})

#retorna o código e dois gráficos de barra com o tempo e a memória utilizada

#otimizar

```


Comparar diferentes aplicações - ex., pegando os dados do CSV ou de um .feather


Tire sua base da aplicação, conecte com outros bancos (inclusive google sheets)

##Deploy

Botando no ar!

diferenças entre o servidor e o que você rodou na sua máquina:

Sistema operacional
Dependências
Versão do R
Pacote

Algumas opções:

shinyapps.io
shiny server (open source)
shiny server pro

#Docker

facilita a criação, implantação e execução de aplicativos usando conteiners. 

Imagem: modelos prontos para uso com instruçoes para criar um container docker. define o código do continer, bibliotecas, variaveis de ambiente etc 
Abstrai a caixinha das dependências, pode mover de PC pra PC e ele vai funcionar (ou do PC pro servidor)

```{r}
library(plumber)

#pacote que converse seu código em uma REST API

api <- plumb('arquivo.R')
api$run(port=8000)



```

Isso vai criar dois containers, a aplicação (shiny) e a API com o modelo (plumber)

deixa os containers conectados com Spark, Amazon S3 etc

## Para ir além:

Banco:
-SQL injections attack (documentação SQL)
Autenticação:
-auth0 (curso R)
Teste:
-shinytest (ajuda a ver se tem alguma combinação de inputs que está com problema)
-plotCachin (cache dos gráficos já requisitados)
Deploy:
-kubernetes (facilita subir os containers todos ao mesmo tempo, como vão se comunicar etc)
